臺灣高等法院刑事判決　　　　　　　　96年度上訴字第1327號
上　訴　人
即　被　告　乙○○
選任辯護人　法律扶助律師林維堯律師
上列被告因強盜等案件，不服臺灣臺北地方法院九十五年度易字
第七三三號，中華民國九十六年二月二十七日第一審判決（起訴
案號：臺灣臺北地方法院檢察署九十五年度偵字第四七五五號）
，提起上訴，本院判決如下：
    主  文
原判決撤銷。
乙○○攜帶兇器竊盜，累犯，處有期徒刑貳年；又傷害人之身體
，累犯，處有期徒刑壹年。應執行有期徒刑貳年拾月。
    事  實
一、乙○○曾因傷害罪，於九十一年五月十六日經本院判處應執
    行有期徒刑一年六月確定，於九十三年十二月三日縮短刑期
    執行完畢，仍不知悔改，復意圖為自己不法之所有，於民國
    九十五年二月二十七日上午十時許，攜帶其於不詳路段拾得
    不詳姓名者棄置但客觀上可供兇器使用之鐵棍一根，至臺北
    市○○區○○路二段三二○巷七十三弄十之一號三樓丙○○
    住處，撬開鐵門門鎖（門鎖並未損壞）進入屋內（侵入住宅
    部分未據告訴），竊取丙○○所有之三星廠牌數位相機一台
    得手後，離開現場後，另於同日上午十時十分許，至同弄十
    號二樓丁○住處前，持前述鐵棍撬彎該住戶大門鐵管（毀損
    部分未據告訴）欲入內行竊，惟因發覺有住戶返回而未及著
    手，並離開現場，走到一樓，又走到四樓，旋於同日十時十
    五分許，在同弄十號四樓樓梯間為住戶甲○○發現乙○○並
    非該處住戶，且持有前述數位相機行跡詭異疑似竊賊，而欲
    予逮捕送警時，詎乙○○在與甲○○相互拉扯間，竟另行基
    於毀損及普通傷害之犯意，明知甲○○配戴眼鏡仍揮拳打向
    甲○○臉部左眼部位，致甲○○受有左眼下多處瘀傷及刮傷
    、右腕扭傷浮腫之傷害，並造成甲○○之眼鏡破損，足以生
    損害於甲○○。嗣經警據報當場查獲，並扣得乙○○所有之
    作案鐵棍一根。
二、案經甲○○訴由臺北市政府警察局萬華分局報告臺灣臺北地
    方法院檢察署檢察官偵查起訴。
    理  由
壹、程序方面：
一、按：刑事訴訟法第一百五十九條第一項雖規定，被告以外之
    人於審判外之言詞或書面陳述，除法律有規定外，不得作為
    證據。惟同法第一百五十九條之五明定：「被告以外之人於
    審判外之陳述，雖不符前四條之規定，而經當事人於審判程
    序同意作為證據，法院審酌該言詞陳述或書面陳述作成時之
    情況，認為適當者，亦得為證據。」、「當事人、代理人或
    辯護人於法院調查證據時，知有第一百五十九條第一項不得
    為證據之情形，而未於言詞辯論終結前聲明異議者，視為有
    前項之同意。」，其立法理由在於傳聞證據未經當事人之反
    對詰問予以核實，乃排斥其證據能力。惟當事人如放棄對原
    供述人之反對詰問權，於審判程序表示同意該等傳聞證據可
    作為證據，此時，法院除認該傳聞證據欠缺適當性外，自可
    承認其證據能力。又當事人、代理人或辯護人於調查證據時
    ，知有刑事訴訟法第一百五十九條第一項不得為證據之情形
    ，卻表示「對於證據調查無異議」、「沒有意見」等意思，
    而未於言詞辯論終結前聲明異議者，應視為已有將該等傳聞
    證據採為證據之同意。最高法院九十三年度台上字第三五三
    三號、九十四年度台上字第二九七六號判決亦採同一見解。
    經查本案被告、辯護人及檢察官於本院準備程序、審理期日
    ，對本案之全部證據即：證人丁○、黃素玲於警詢筆錄及證
    人丙○○、告訴人甲○○於偵查中經具結之偵訊筆錄暨「扣
    案物品目錄」、「扣押筆錄」、「贓物領據」等，表示對證
    據能力不爭執（僅就其中部分之證據表示其證明力有爭執）
    ，復於審判期日就本院一一提示之證據於言詞辯論終結前，
    均未就所調查之證據主張有刑事訴訟法第一百五十九條第一
    項不得為證據之情形，本院審酌該書面陳述作成時之情況，
    認為適當，是參照上開說明要旨，上開經調查之書面陳述，
    均有證據能力。
二、「國防醫學院三軍總醫院九十五年十二月二十六日集逵字第
    ○九五○○二一九○六號函附精神鑑定報告書」，是屬於刑
    事訴訟法第二百零六條之鑑定報告，依刑事訴訟法第一百五
    十九條第一項之除外規定（該條立法理由參照），得作為證
    據。至於「告訴人甲○○西園醫院診斷證明書」、「被告之
    國防醫學院三軍總醫院病歷資料」，均係從事醫療業務之醫
    生，於業務上或通常業務過程所須製作之紀錄文書，且查無
    「顯有不可信之情況」，依刑事訴訟法第一百五十九條之四
    第二款之規定，自得作為證據。
三、現場監視錄影翻拍照片四張、被害人丁○住處大門照片二張
    、告訴人甲○○臉部傷勢及眼鏡破損照片各一張、失竊贓物
    照片二張，均係透過相機拍攝所得；另扣案之鐵棍一支為被
    告所犯加重竊盜之物證，均與本案犯罪事實有自然之關聯性
    ，經查並無不得作為證據之事由，依法自得作為證據。
貳、實體方面：
一、訊據被告乙○○於原審九十五年五月八日庭訊時坦承確有上
    開事實不諱，僅辯稱其有精神疾病，且案發時喝醉等語；然
    於九十六年一月十九日原審庭訊時則翻供稱：雖有持鐵棍至
    十號二樓丁○住處撬彎大門鐵管欲入內行竊而未遂，但矢否
    否認有持鐵棍兇器竊取丙○○所有之數位相機、故意毆打甲○○及毀損甲○○眼鏡之犯行，於原審中辯稱：當天酒醉無
    聊，到案發現場去找朋友，先拿鐵棍去二樓破壞鐵門，發現
    二樓有反鎖進不去，就打消念頭，到一樓把鐵棍丟掉，後來
    再上樓在樓梯間發呆，後來遇到甲○○，甲○○質問其在那
    裡做什麼，並叫他兒子將其抱住，甲○○拿掃把打其，打到
    掃把斷掉，伊因疼痛而出拳反擊，伊當時手上沒有數位相機
    ，數位相機是警察來了之後甲○○兒子叫伊撿起來的云云。
    嗣於本院審理中辯稱：伊在現場沒有打人，當時是伊與告訴
    人在拉扯，告訴人持掃把打伊，在擋的過程，不小心傷到告
    訴人，眼鏡是掉落在地上破掉的，伊到一樓時已將鐵棍丟掉
    ，相機並非伊所偷竊云云。惟查：
  (一)、被告持扣案鐵棍撬開丙○○住處大門，並進入屋內竊取丙○○所有之三星廠牌數位相機一台之事實，已據被告於原
      審訊問時坦承不諱（見原審卷第十九頁），且被告就其出
      拳毆打告訴人甲○○，致甲○○臉部受傷，並因此造成甲○○眼鏡破損乙節，亦於原審及本院審理中供承明確在卷
      （見原審卷第一○七頁、本院卷第六十二頁），核與證人
      丁○、黃素玲於警詢中所述二樓住戶丁○住處大門鐵管確
      遭監視器所攝男子持鐵棒撬彎（見偵查卷第二十三至二十
      九頁）；證人丙○○於偵查及原審中證述三樓住戶丙○○
      家中鐵門門鎖已遭撬開，家中確有遭竊贓侵入之跡象，且
      扣案數位相機確係失竊之贓物（見偵查卷第六十五頁、原
      審卷第一○三至一○四頁）；證人甲○○於偵查、原審中
      證述：因遇四樓住戶表示有竊贓在二樓撬門，經伊到二樓
      住戶黃素玲家中察看監視錄影畫面確見被告持鐵條敲二樓
      住戶丁○住處鐵門，嗣發覺有一身影上樓，伊即跟隨前去
      查看，嗣見被告在四樓，手中在按數位相機，伊質問被告
      並非住戶即要其下樓，在拉扯被告至二樓之過程中，伊欲
      持手機拍照存證，被告即動手揮拳打中伊左眼，並打破眼
      鏡（見偵查卷第六十六頁、原審卷第九十六至一○○頁）
      ；證人李育儕於原審中證述：伊在一樓等其父下來，有見
      被告先上樓又下樓再上樓，後來聽見其父與人爭吵聲音，
      一上二樓即見其父甲○○左邊眼鏡破碎，左眼部瘀傷，被
      告仍有做毆打動作，因伊打不過被告，只能趕快將被告抱
      住不讓他動彈，伊抱住被告時他手上還有拿相機，後來伊
      抱住他，被告始將相機丟在地上，確係偵查卷第四十頁照
      片所示之相機（見原審卷第一○一至一○三頁）等情節相
      符，並有扣押筆錄、扣押物品目錄、贓物領據、現場監視
      錄影翻拍照片四張、被害人丁○住處大門照片二張、失竊
      贓物照片二張（見偵查卷第三十至三十三頁、三十七至三
      十九頁、四十頁、六十一頁）及扣案鐵棍一支等物在卷可
      稽。此外，告訴人甲○○因被告揮拳毆打之行為，受有左
      眼下多處瘀傷及刮傷、右腕扭傷浮腫之傷害及眼鏡破損之
      損害，復有告訴人甲○○西園醫院診斷證明書、告訴人甲○○臉臉部傷勢及眼鏡破損照片各一張（見偵查卷第十六
      頁、五十九頁）等附卷可資佐證，足見前揭事實，洵可認
      定。
  (二)、被告嗣後雖翻異前詞辯稱：伊只有持鐵棍敲鐵門，並未偷
      竊丙○○之相機，數位相機是警察來了之後甲○○兒子叫
      伊撿起來的云云，然按證人丙○○於原審審理時已具結證
      稱：「（｛提示同上偵卷第四十頁相片｝上面的相機是否
      你所有？）是的。（九十五年二月二十七日你是否有丟掉
      相機？）是的。（如何丟掉？）我放在電視旁邊床頭櫃的
      抽屜，裡面被翻的亂七八糟。（你人不在家裡，如何知道
      不見？）我回來之後，警察打電話給我說我被偷了數位相
      機。（那你後來回來臺北警察有無拿數位相機給你指認？
      ）有。有給我看相機，裡面有我演歌仔戲的畫面。（你回
      家之後，有無看看相機再不在？）有，相機不在，東西被
      翻的亂七八糟，桌上、牆壁上面還有很髒的腳踩痕跡。鐵
      門的鎖有被撬開，但沒有損壞，第二道門我沒有鎖，所以
      沒有被破壞。」（見原審卷第一○三至一○四頁），而證
      人甲○○於原審審理時具結證稱：「（你那時看的監視器
      畫面是否如同第三十八至三十九頁之四張照片？）對。（
      當時該監視器畫面被告手上有拿何物？）有拿一個鐵條，
      他蹲在二樓粘先生的門口敲鐵門。（在觀看過程中，如何
      發現被告還在這棟大樓裡面？）因為我出來後看到樓上有
      個影子，我上去看，看到被告坐在四樓，手上在按數位相
      機，我問他住哪裡，因為四樓十之一號沒有人住。（你說
      的數位相機是否照片第四十頁所示？）是的。（在四樓你
      問他住哪裡之後，後來你跟被告說什麼？）我說你不是住
      這裡就下來。在拉扯過程中，我拿我的手機拍照存證，被
      告先動手，一拳打我左眼，打破眼鏡，當時被告手上有拿
      一個照相機，被告為了要脫逃及保護照相機才動手打我。
      （你在四樓見到被告時，是否把他拉下二樓？）是的，我
      有拉他下二樓。（被告有無兇你？）沒有，他是跟我爭辯
      。但依據我判斷，相機是他偷的，後來也確實證實確實是
      他偷的。」（見原審卷第九十六至九十八頁）；且證人李
      育儕於原審審理時具結證稱：「（你上二樓看到被告時，
      他手上有什麼東西？）我抱他的時候他手上還有拿相機，
      後來我抱住他的時候被告就把相機丟在地上。（｛提示上
      開偵卷第四十頁｝你說的數位相機是否如同照片所示？）
      是的，我看到的是相機背面。確實是照片上所顯示的相機
      。（你說有遇到四樓住戶，是否阿英？）是。（警察有將
      鐵棍及數位相機扣案？）有。（警察在何處扣得？）我只
      知道相機是在二樓扣得。鐵棍我不清楚。」（見原審卷第
      一○二頁），足見被告乙○○確實有以鐵棍破壞被害人丙○○住所之鐵門，進屋竊取被害人丙○○所有之數位相機
      ，否則丙○○所有之數位相機何以憑空出現在被告與告訴
      人甲○○拉扯之二樓樓梯間現場，而得為警查扣。況由被
      告持鐵棍撬彎同弄十號二樓住戶丁○住家鐵門等情以觀，
      被告出現在該處，確係意欲行竊無疑，是被告嗣後辯稱該
      數位相機是證人李育儕於警方前來處理之際叫伊拾起，並
      非伊竊取云云，自不足採。
  (三)、另被告雖辯稱：是甲○○叫他兒子將其抱住，甲○○拿掃
      把打其，打到掃把斷掉，伊因疼痛始出拳反擊；告訴人持
      掃把打伊，在擋的過程，不小心傷到告訴人，眼鏡是掉落
      在地上破掉的云云，惟查：證人甲○○於原審審理時具結
      證稱：「（在四樓你問他住哪裡之後，後來你跟被告說什
      麼？）我說你不是住這裡就下來。在拉扯過程中，我拿我
      的手機拍照存證，被告先動手，一拳打我左眼，打破眼鏡
      ，當時被告手上有拿一個照相機，被告為了要脫逃及保護
      照相機才動手打我。（你當天受傷及眼鏡破損是否都是被
      告造成？）對。（你當時要拉被告下二樓時，目的為何？
      ）我認為被告既然不是這裡的人就不要來偷東西，因為過
      程中被告很暴力。（你在警詢時說被告當時打你的眼睛還
      有恐嚇你說如果你敢抓他你就死定了等語？）是的，被告
      是打過我之後才說恐嚇我的話，後來警察來的時候還有講
      。」（見原審卷第九十七至九十八頁、一○○頁），而證
      人李育儕亦於原審審理時證稱：「（九十五年二月二十七
      日早上，在你們住處大樓，即七十三弄十號二樓樓梯轉角
      處，是否看到你父親被打？）我一上樓看到我父親左邊眼
      鏡破碎，左臉眼部瘀傷。（你原先是在一樓樓下計程車等
      你父親？）是的，我在駕駛座位等我父親下來。（為何會
      上二樓？）因為我在一樓等了十分鐘後，看到被告先上樓
      又下樓再上樓，後來我聽到我父親跟別人爭吵的聲音我才
      上去看。（你在二樓見到父親被毆打如何處理？）因為我
      打不過被告，所以只能把被告抱住不讓他動彈。（你說你
      上樓時，發現你父親眼鏡破損，左臉部有瘀傷，當時被告
      還有無繼續毆打你父親？）他有做毆打動作，所以我趕快
      去抱住他。（你抱住他時，被告有無打你或打你父親？）
      只有掙扎，因為我抱住他。」（見原審卷第一○一至一○
      二頁），可見證人李育儕係先見其父甲○○左臉已遭毆傷
      、眼鏡破裂，被告仍欲毆打甲○○，始將被告抱住避免其
      繼續傷害犯行，參諸本件被告毆擊告訴人甲○○之二樓樓
      梯間之案發現場，除被告用以行竊之鐵棍及竊得之相機贓
      物外，並未發現任何被告所稱告訴人用以毆打傷害之掃把
      ，是被告所辯是甲○○叫其子李育儕將伊抱住，甲○○拿
      掃把打其，打到掃把斷掉，伊因疼痛始出拳反擊；告訴人
      甲○○持掃把打伊，在擋的過程，不小心傷到告訴人，眼
      鏡是掉落在地上破掉云云，應非事實，自難採信，本件應
      係被告先動手毆打告訴人甲○○等情，堪以認定。
  (四)、又刑法第三百二十九條所定因脫免逮捕而「當場」施以強
      暴脅迫，以強盜論者，係指竊盜事發後，因發現之人欲加
      逮捕，行為人為脫免逮捕而當場施以強暴脅迫之謂；苟竊
      盜犯行「尚未被發現」，或雖經發現而對方並無逮捕舉動
      ，行為人即施以強暴脅迫者，則不能論以準強盜罪。最高
      法院八十四年台上字第五八八二號判決採同一見解。次按
      刑法第三百二十九條準強盜罪，所謂之當場，固不以實施
      竊盜者尚未離去現場為限，即已離盜所而尚在他人跟蹤追
      躡中者，仍不失為當場，如在「脫離犯罪場所」或追捕者
      之視線以後，始被撞遇，則不得謂為當場；又若竊盜或搶
      奪者，於得手後行至中途，始被發覺，則該中途，不得謂
      為當場，此際如基於別種事實而實施強暴脅迫，除可另成
      立其他罪名外，亦不生以強盜論之問題。最高法院八十一
      年台上字第二三三八號、七十三年台上字第四六三九號判
      決均採相同見解。經查：本件依前開告訴人甲○○及證人
      丙○○、李育儕等人所述，被告於四樓樓梯間內為告訴人
      甲○○發覺後，為脫免逮捕與告訴人甲○○拉扯間，固有
      揮拳毆打甲○○之行為，然被告攜帶扣案鐵棍撬開臺北市
      萬華區○○路○段三二○巷七十三弄十之一號三樓住戶丙○○住處鐵門門鎖，入內竊得丙○○所有之數位相機離開
      該三樓盜所後，並未有任何人發現其竊盜犯行，其復下樓
      前往同弄十號二樓丁○住處前，持前述鐵棍撬彎該住戶大
      門鐵管欲入內行竊未果後，再上樓前往同弄十號四樓樓梯
      間，住戶甲○○始發覺被告行跡詭異疑似竊賊，被告既已
      「離開三樓盜所」，並先後前往同弄十號二樓及四樓樓梯
      間後，始為住戶甲○○發覺，則被告顯係於「脫離三樓竊
      盜犯罪場所」之後，始被其他住戶撞遇，況證人即告訴人
      甲○○於原審中亦明確證稱：伊當時不知道相機是三樓丙○○所失竊之贓物、伊跟被告說你不是住這裡就下來，在
      拉扯過程中，伊拿手機拍照存證，被告即動手打伊等語（
      見原審卷第九十九頁、九十七頁），足徵甲○○雖發覺被
      告行跡詭異疑似竊賊，然斯時被告前揭竊盜犯行尚未被發
      現，是依前揭說明，自難認被告係竊盜事發後，為防護贓
      物、脫免逮捕，而有「當場」施強暴脅迫之準強盜犯行，
      被告於其與告訴人甲○○拉扯之際，揮拳毆打甲○○左眼
      之行為，應係另行起意而為至明。
  (五)、至被告及辯護人雖於原審審理時表示被告患有精神疾病，
      案發當時因酒醉導致發生本案等情，並提出國防醫學院三
      軍總醫院病歷資料為證（見原審卷第二十五至三十五頁）
      ，原審為此亦函請國防醫學院三軍總醫院為被告於案發當
      時之精神狀況為鑑定，而經鑑定結果為：侯員犯案當時之
      精神狀態無明顯解離狀態，未受器質性精神病狀態影響；
      其犯案亦非在幻聽、幻視等知覺障礙或妄想等思考障礙等
      精神症狀指使下之行為，但需辨明是否處於酒精使用後之
      酒精中毒狀態下，若處飲用酒精之酩酊狀況下，致使整體
      判斷力明顯下降，衝動控制亦減弱，不能辨識其行為違法
      或依其辨識而行為之能力顯著降低。侯員表示過去曾於飲
      用酒精後產生衝動暴力行為，但酒醒後卻無記憶，而若此
      次屬酒精使用後犯案，過失之原因屬得預防並加以排除者
      ，應在就此評估其法律上刑責之量度。就長期看來，侯員
      之精神狀態應按時追蹤，建議其接受精神科治療，以達到
      行為治療及精神復健醫療之目的等語，此有該院九十五年
      十二月二十六日集逵字第○九五○○二一九○六號函附精
      神鑑定報告書在卷足稽（見原審卷第六十九至七十七頁）
      ，可見被告辯稱其酒醉而有精神耗弱狀態導致造成本件犯
      行乙節，係屬得以預防並加以排除之情況，並非欠缺責任
      能力，是其於行為時並無任何精神障礙甚明，故被告所辯
      尚難可採，併予敘明。
  (六)、綜上，本件事證明確，被告前揭犯行堪以認定，應依法論
      科。
二、法律適用
  (一)、新舊法比較
      按修正後刑法第二條第一項之規定：「行為後法律有變更
      者，適用行為時之法律。但行為後之法律有利於行為人者
      ，適用最有利於行為人之法律」，係規範行為後法律變更
      所生新舊法比較適用之準據法，於新法施行後，應適用新
      法第二條第一項之規定，為「從舊從輕」之比較；比較時
      應就罪刑有關之共犯、未遂犯、想像競合犯、牽連犯、連
      續犯、結合犯，以及「累犯加重」、自首減輕暨其他法定
      加減原因（如身分加減）與加減例等一切情形，綜其全部
      罪刑之結果而為比較（最高法院九十五年第八次刑庭會議
      決議參照）。查被告乙○○行為後，罰金刑之計算單位及
      處罰、累犯、定執行刑之規定，均有修正：
  １、罰金刑之計算單位
      被告行為後，刑法部分條文已於九十四年二月二日修正公
      布，自九十五年七月一日生效施行；其中刑法第三十三條
      第五款關於罰金之規定，已將「一元以上」修正為「新台
      幣一千元以上，以百元計算之」。而被告所犯刑法第二百
      七十七條第一項有科罰金之規定，其法定罰金刑之最低數
      額既已變更，應予法比較（最高法院九十六年度台上字第
      一一三六號判決採同一見解）。
  ２、累犯
      按：刑法第二條第一項之規定，係規範行為後法律變更所
      生新舊法律比較適用之準據法，於新刑法施行後，應適用
      新刑法第二條第一項之規定，為「從舊從輕之比較」，比
      較時應就罪刑有關之共犯、未遂犯、想像競合犯、牽連犯
      、連續犯、結合犯，以及「累犯加重」、自首減輕及其他
      法定加減原因（如身分加減）與加減例等一切情形，綜合
      全部罪刑之結果而為比較，經就主刑比較結果，應適用舊
      法時，自不得就新舊法予以割裂適用，應一律適用修正前
      之法律（參照最高法院九十五年五月二十三日刑事庭第八
      次會議決議、八十八年八月十七日第五次刑事庭會議決定
      ），最高法院九十六年度台上字第一Ｏ三七號判決採同一
      見解，是以被告乙○○累犯部分，亦有法律變更之比較問
      題。
  ３、定執行刑部分
      被告乙○○行為後，刑法第五十一條業於九十四年二月二
      日修正公布，並自九十五年七月一日起施行。修正前刑法
      第五十一條第五款規定：「宣告多數有期徒刑者，於各刑
      中之最長期以上，各刑合併之刑期以下，定其刑期。但不
      得逾二十年。」；修正後刑法第五十一條第五款則規定：
      「宣告多數有期徒刑者，於各刑中之最長期以上，各刑合
      併之刑期以下，定其刑期。但不得逾三十年。」。經比較
      結果，修正後刑法並非較有利於行為人，依刑法第二條第
      一項前段規定，仍應依修正前刑法定其應執行刑（最高法
      院九十六年度台上字第一一五Ｏ號判決採同一見解）。
  ４、綜合比較結果
      經綜合比較前述新、舊法結果，修正後規定並未較有利於
      行為人，則應依修正後刑法第二條第一項前段規定，適用
      行為時（即修正前）之法律。
  (二)、無新舊法比較之問題
  １、想像競合犯
      又被告行為後，刑法條文經修正，惟如刑法第十五條不作
      為犯、第三十條幫助犯之文字修正；第五十五條但書想像
      競合犯關於科刑之限制、第五十九條酌減審認標準之規定
      ，為法理之明文化；第二十六條未遂犯減輕其刑之規定移
      列為第二十五條等，均非屬法律之變更問題，應適用裁判
      時之法律，亦有最高法院九十五年第二十一次刑事庭會議
      決議可資參照。本件被告以一毆打告訴人甲○○之行為，
      致甲○○受有普通傷害及眼鏡破損之毀損結果，同時觸犯
      普通傷害及毀損二罪名，為想像競合犯，自應依一般法律
      適用原則，適用裁判時法，即刑法第五十五條之規定，從
      一重即普通傷害罪處斷。
  ２、刑法施行法第一條之一第一項規定：「中華民國九十四年
      一月七日刑法修正施行後，刑法分則編所定罰金之貨幣單
      位為新台幣」。同法條第二項規定：「九十四年一月七日
      刑法修正時，刑法分則編未修正之條文定有罰金者，自九
      十四年一月七日刑法修正施行後，就其所定數額提高為『
      三十倍』。但七十二年六月二十六日至九十四年一月七日
      新增或修正之條文，就其所定數額提高為三倍。」。揆其
      立法說明，該條文第二項係「考量新修正之刑法施行後，
      不再適用『現行法規所定貨幣單位折算新台幣條例』，為
      使罰金數額趨於一致，避免衍生新舊法比較適用問題，以
      緩和實務適用法律之衝擊之前提下，規定第二項如上」，
      顯見刑法施行法第一條之一第二項增訂後，刑法條文定有
      罰金者，自無再適用罰金罰鍰提高標準條例第一條提高倍
      數規定之餘地。最高法院九十六年度台上字第一四六四號
      判決採同一見解。
  (三)、按刑法第三百二十一條第一項第三款之攜帶兇器竊盜罪，
      係以行為人攜帶兇器竊盜為其加重條件，此所謂兇器，其
      種類並無限制，凡客觀上足對人之生命、身體、安全構成
      威脅，具有危險性之兇器均屬之，查被告於行竊時所攜帶
      使用之鐵棍一支，質地堅硬，復可供人單手緊握持以對外
      攻擊，依一般社會觀念，已足使人之生命、身體、安全受
      有危害，自堪認為兇器。是核被告所為，係犯刑法第三百
      二十一條第一項第三款之攜帶兇器之加重竊盜罪、同法第
      二百七十七條第一項之普通傷害罪及同法第三百五十四條
      之毀損罪。檢察官起訴書起訴法條認為「被告所為，係犯
      刑法第三百二十一條第一項第三款之攜帶兇器之加重竊盜
      罪、同法第二百七十七條第一項之普通傷害罪及同法第三
      百五十四條之毀損罪。」嗣經到原審及到本院執行職務之
      公訴檢察官認為被告所為應成立刑法第三百二十九條之準
      強盜罪，惟本院認為被告所為並不成立刑法第三百二十九
      條之準強盜罪，已如前述，爰於起訴事實同一性之範圍內
      ，變更公訴檢察官所主張之起訴法條，併此敘明。
  (四)、又被告以一毆打告訴人甲○○之行為，致甲○○受有普通
      傷害及眼鏡破損之毀損結果，同時觸犯普通傷害及毀損二
      罪名，為想像競合犯，應依修正後刑法第五十五條規定，
      從一重之普通傷害罪處斷。
  (五)、被告所犯上開加重竊盜罪及普通傷害罪間，犯意各別，行
      為互殊，罪名有異，應予分論併罰。
  (六)、又被告有如事實欄所載之前科執行情形，其於前案有期徒
      刑執行完畢後，五年內故意再犯本件有期徒刑以上刑之二
      罪，均應依修正前刑法第四十七條第一項規定，各論以累
      犯並依法加重其刑。
三、原審以被告犯罪事證明確，予以論罪科刑，固非無見，惟查
    ：
  (一)、被告竊取丙○○所有之數位相機並離開三樓盜所之後，已
      經離開現場，嗣因告訴人甲○○發覺被告行跡疑似竊賊，
      而欲予逮捕送警時，被告始另行起意揮拳毆打告訴人甲○○，被告前揭所為尚與刑法第三百二十九條準強盜罪之要
      件有間，原判決認被告此部分行為應成立準強盜罪云云，
      自有未合。
  (二)、又被告行為後，刑法第四十七條關於累犯之範圍已因此而
      有變動，自屬犯罪後法律有變更，而非僅屬純文字修正，
      應有新舊法比較適用之問題，原判決未為新舊法之比較，
      逕行適用修正後刑法第四十七條之規定，亦有未合。
  (三)、扣案之鐵棍一根，並非被告所有，依法不得宣告沒收，原
      判決予以宣告沒收，亦有未合。
四、被告上訴意旨略以：被告已離去三樓盜所，行至中途始為告
    訴人撞遇，被告實無為脫免逮捕或防護贓物，而當場施強暴
    脅迫之準強盜行為，且依證人丙○○之陳述，僅得證明伊曾
    失竊三星廠牌之數位相機，不能證明被告有攜帶鐵棍至丙○○家中行竊之事實，另證人甲○○之證述，亦只能證明甲○○有看到被告拿著相機，伊推測是偷的，不能證明被告曾攜
    帶鐵棍行竊。至證人黃素玲提供之監視錄帶，只能證明被告
    曾破壞該二樓鐵門，亦不能因此推定被告係攜帶鐵棍至丙○○家行竊，況依被告所供，被告雖企圖用鐵棍破壞二樓鐵門
    ，但無法進入後即將鐵棍丟掉，實無攜帶鐵棍行竊相機之情
    事云云，經查：被告否認攜帶兇器鐵棍侵入丙○○家中竊取
    扣案相機之犯行，雖屬無據，已如前述，然被告前揭所為確
    與刑法第三百二十九條準強盜罪之要件不符，原判決既有前
    揭瑕疵而無可維持，自應由本院將原判決予以撤銷改判。爰
    審酌被告乙○○係持鐵棍兇器行竊、竊得之數位相機價值、
    犯罪手段、拳打告訴人致其受有左眼部之傷害、造成告訴人
    眼鏡之毀壞暨被告坦承部分犯行之犯後態度、犯罪情節、動
    機、目的等一切情狀，就被告攜帶兇器竊盜之犯行，量處有
    期徒刑二年，另就其普通傷害之犯行，量處有期徒刑一年，
    並定其應執行有期徒刑二年十月之刑，以示懲儆。
五、本件扣案之鐵棍一支，並非被告所有，係被告於不詳路段拾
    得不詳姓名者所棄置之事實，業據被告於本院審理供承在卷
    （見本院卷第六十二頁反面），依法自不得宣告沒收，併此
    敘明。
據上論斷，應依刑事訴訟法第三百六十九條第一項、第三百六十
四條、第三百條、第二百九十九條第一項前段，刑法第二條第一
項前段、第三百二十一條第一項第三款、第二百七十七條、第三
百五十四條、第五十五條、修正前刑法第四十七條第一項、第五
十一條第一項，刑法施行法第一條之一，判決如主文。
本案經檢察官姜貴昌到庭執行職務。
中　　華　　民　　國　　96　　年　　6　　 月　　28　　日
　　　　　　　　　刑事第一庭    審判長法　官  蔡長溪
　　　　　　　　　　　　　　　　　　  法　官  陳春秋
　　　　　　　　　　　　　　　　　　  法　官  林俊益
以上正本證明與原本無異。
檢察官如不服本判決應於收受送達後十日內向本院提出上訴書狀
，其未敘述上訴之理由者並得於提起上訴後十日內向本院補提理
由書（均須按他造當事人之人數附繕本）。
被告不得上訴。
                                      書記官  廖月女
中　　華　　民　　國　　96　　年　　6 　　月　　29　　日
附錄：本案論罪科刑法條全文
刑法第321條第1項第3款
犯竊盜罪而有左列情形之一者，處 6 月以上、 5 年以下有期徒
刑：
一  於夜間侵入住宅或有人居住之建築物、船艦或隱匿其內而犯
    之者。
二  毀越門扇、牆垣或其他安全設備而犯之者。
三  攜帶兇器而犯之者。
四  結夥三人以上而犯之者。
五  乘火災、水災或其他災害之際而犯之者。
六  在車站或埠頭而犯之者。
前項之未遂犯罰之。
刑法第277條
傷害人之身體或健康者，處 3 年以下有期徒刑、拘役或 1 千元
以下罰金。
犯前項之罪因而致人於死者，處無期徒刑或 7 年以上有期徒刑；
致重傷者，處3年以上10年以下有期徒刑。
刑法第354條
毀棄、損壞前二條以外之他人之物或致令不堪用，足以生損害於
公眾或他人者，處2年以下有期徒刑、拘役或5百元以下罰金。
